臺灣士林地方法院民事判決　　　　　　　　92年度智字第10號
原　　　告　光展電腦有限公司
　　　　　　　　　　　　3
法定代理人　甲○○
訴訟代理人　李漢鑫律師
被　　　告　華邦電子股份有限公司
兼　法　定
代　理　人　丙○○
訴訟代理人　林發立律師
複　代理人　汪家倩律師
被　　　告　華碩電腦股份有限公司
兼　法　定
代　理　人　乙○○
共　　　同
訴訟代理人　吳尚昆律師
複　代理人　張宏任律師
上列當事人間請求損害賠償事件，本院於民國96年9 月4 日言詞
辯論終結，判決如下：
    主  文
原告之訴及假執行之聲請均駁回。
訴訟費用由原告負擔。
    事  實  及  理  由
一、原告起訴主張：伊耗資千萬元，歷經數年研發「主機板問題
    排除之語音裝置」，該發明享有中華民國新型第177431號之
    新型專利（下稱系爭新型專利）。伊因慮及市場及資金之運
    作，遂將系爭新型專利權人登記為訴外人呂新讚，復由呂新
    讚將系爭新型專利權專屬授權予伊使用。詎民國90年12月間
    ，伊赫然發現被告華碩電腦股份有限公司（下稱華碩公司）
    所生產推出主機板P4B266、P4B 、P4S333、P4S533竟聯合被
    告華邦電子股份有限公司（下稱華邦公司）所生產製造「語
    音輔助控制晶片」，共同侵害伊所享有之系爭新型專利權。
    而伊之「主機板問題排除之語音裝置」單價為美金0.8 至1
    元間，預定年營業額為新臺幣（下同）10億元，毛利率30%
    ，被告共同侵權行為，致伊受有3 億3 千萬元之損失。被告
    丙○○、乙○○為被告華邦公司、華碩公司之代表人，依民
    法第28條規定，亦應負連帶賠償責任。縱伊非系爭新型專利
    權人，呂新讚亦已將上開侵權行為損害賠償債權讓與伊。爰
    依民法第184 條、第185 條、專利法第105 條、第88條、第
    89 條 規定，請求被告連帶賠償損害等情。並聲明：(一)被告
    應連帶給付原告100 萬元，及自起訴狀繕本最後送達翌日起
    至清償日止，按週年利率5%計算之利息；(二)願供擔保請准宣
    告假執行。
二、被告華碩公司及乙○○則以：系爭新型專利權人為訴外人呂
    新讚，並非原告，原告並非權利人，亦無何信託、讓與或授
    權之登記記載，原告乃非適格之當事人。縱其確受系爭新型
    專利權人授權，亦因未為登記，不得對抗伊。又系爭新型專
    利權經舉發後亦遭撤銷確定，原告請求顯無理由。且伊並無
    原告所指之侵權行為，縱原告有侵權行為損害賠償請求權，
    亦已罹於時效而消滅。由縱認原告對伊仍得行使侵權行為損
    害賠償請求權，伊亦因原告前誣指其侵害系爭新型專利權，
    伊得依公平交易法第24條規定，請求原告賠償伊因此所受之
    損害，爰以該債權與原告之債權抵銷等語置辯。並聲明：(一)
    駁回原告之訴及假執行之聲請；(二)如受不利判決，願供擔保
    請准宣告免假執行。
三、被告華邦公司及丙○○則以：原告既非系爭新型專利權人，
    亦非其專屬被授權人，且系爭新型專利權業經舉發，遭撤銷
    確定，而自始無效，原告請求並無理由等語置辯。並聲明：
    (一)駁回原告之訴及假執行之聲請；(二)如受不利判決，願供擔
    保請准宣告免假執行。
四、按訴狀訴達後，原告不得將原訴變更或追加他訴，但請求之
    基礎事實同一者，不在此限，民事訴訟法第255 條第1 項第
    2 款定有明文。經查，原告起訴時僅將華碩公司及華邦公司
    列為被告，嗣於訴訟進行中始追加華碩公司及華邦公司之法
    定代理人即乙○○、丙○○為被告，然原告主張之基礎事實
    既屬同一，揆諸首揭規定，本院認此被告之追加，自屬合法
    ，合先敘明。
五、兩造不爭執之事實：
  (一)系爭新型專利權登記權人為呂新讚。
  (二)系爭新型專利權經舉發後，遭撤銷確定。
六、本件之爭點：(一)原告是否為系爭新型專利權之權利人？(二)被
    告有無侵害系爭新型專利權？(三)原告如有侵權行為損害賠償
    請求權，是否已罹於時效而消滅？(四)被告華碩公司是否對原
    告有公平交易法第24條之損害賠償請求債權？得否與原告對
    被告華碩公司之債權抵銷？茲析述如下：
  (一)原告是否為系爭新型專利權之權利人？
    系爭新型專利權登記權人為呂新讚並非原告，為兩造所不爭
    執之事實，已如上述。而系爭新型專利權，經訴外人舉發後
    ，遭經濟部智慧財產局撤銷，該行政處分嗣經訴願、行政訴
    訟確定，亦為兩造所不爭執，並經本院調閱最高行政法院96
    年度判字第875 號歷審卷宗核閱無訛，是系爭新型專利權業
    經撤銷確定，而自始不存在，亦堪認定。故姑不論呂新讚是
    否將系爭新型專利權或基於該專利權所生之債權讓與原告，
    原告主張其為系爭新型專利權權利人，均無可採。
  (二)系爭新型專利權既已遭撤銷確定，系爭新型專利權即已視為
    自始不存在，原告即無從本於系爭新型專利權遭侵害，請求
    被告賠償損害，故兩造其餘爭點，已無再加論述之必要。
七、綜上所述，系爭新型專利權既已遭撤銷確定，而自始不存在
    ，原告本於系爭新型專利權請求被告賠償損害，自無理由，
    應予駁回。
八、原告受敗訴判決，其假執行之聲請即失所依據，應併予駁回
    。
九、本件事實已臻明確，兩造其餘攻擊防禦方法及證據經予審酌
    ，於訴訟判決結果不生影響，爰不再逐一論述。
九、據上論結，本件原告之訴為無理由，依民事訴訟法第78條判
    決如主文。
中　　華　　民　　國　　96　　年　　9 　　月　　19　　日
                  民事第二庭  法  官  方彬彬
以上正本證明與原本無異。
如對本判決上訴須於判決送達後20日內向本院提出上訴狀。
中　　華　　民　　國　　96　　年　　9 　　月　　20　　日
                              書記官  王玉雙
